臺灣臺北地方法院民事判決　　　　　　 100年度簡上字第94號
上　訴　人　黃豊榮
被上 訴 人　台新國際商業銀行股份有限公司
法定代理人　吳清文
上列當事人間債務人異議之訴事件，上訴人對於民國一百年一月
十八日本院臺北簡易庭99年度北簡字第18490號第一審判決提起
上訴，本院判決如下：
    主      文
上訴駁回。
第二審訴訟費用新臺幣壹仟伍佰元由上訴人負擔。
    事實及理由
一、上訴人起訴主張：被上訴人以台灣士林地方法院91年度促字
    第36657號支付命令（下稱系爭支付命令）、確定證明書為
    執行名義，聲請就上訴人對第三人之薪資債權為強制執行。
    但上訴人之戶籍地房屋即台北縣汐止市○○路160號14樓之8
    於民國91年初已被查封，上訴人搬遷至同市○○路213巷內
    ，故該支付命令於91年10月間送達上訴人之戶籍地時係由大
    廈管理員代收，上訴人未住於該處並未收到系爭支付命令，
    支付命令未合法送達，直至收到扣押命令才知系爭債權之存
    在。且上訴人未向台新銀行申辦信用卡及借款，兩造間並無
    債權債務關係等語。為此依強制執行法第14條第2項規定提
    起債務人異議之訴。並聲明：本院92年度執字第10290號強
    制執行事件之強制執行程序應予撤銷。
二、本件未經言詞辯論程序，被上訴人亦未提出書狀作何聲明或
    陳述。
三、按原告之訴，依其所訴之事實，在法律上顯無理由者，法院
    得不經言詞辯論，逕以判決駁回之，民事訴訟法第249條第2
    項定有明文，此項規定，依同法第436條之1第3項、第463條
    之規定，於簡易訴訟之第二審程序亦準用之。又所謂原告之
    訴，依其所訴之事實，在法律上顯無理由者，係指依原告於
    訴狀內記載之事實觀之，在法律上顯然不能獲得勝訴之判決
    者而言，此有最高法院62年臺上字第845號判例意旨可參。
    經查：
（一）按執行名義成立後，如有消滅或妨礙債權人請求之事由發
      生，債務人得於強制執行程序終結前，向執行法院對債權
      人提起異議之訴。如以裁判為執行名義時，其為異議原因
      之事實發生在前訴訟言詞辯論終結後者，亦得主張之；執
      行名義無確定判決同一之效力者，於執行名義成立前，如
      有債權不成立或消滅或妨礙債權人請求之事由發生，債務
      人亦得於強制執行程序終結前提起異議之訴，強制執行法
      第14條第1項、第2項定有明文。是以若係與確定判決有同
      一效力之執行名義，異議之事由須發生於執行名義成立後
      ，始得據以提起債務人異議之訴。又債務人對於支付命令
      未於法定期間合法提出異議者，支付命令與確定判決有同
      一之效力，此觀民事訴訟法第521條之規定即明。本件上
      訴人以兩造間未有債權債務關係、債權讓與未通知伊為由
      云云，提起本件債務人異議之訴，然本件被上訴人係執系
      爭支付命令、確定證明書（見原審卷第12至14頁）為執行
      名義，向本院民事執行處聲請強制執行上訴人之財產，故
      被上訴人據以聲請強制執行之執行名義即支付命令既與確
      定判決有同一之效力，揆諸前揭說明，上訴人僅得以發生
      於執行名義成立後之事由，始得提起債務人異議之訴。惟
      上訴人所主張之上開消滅或妨礙被上訴人請求之事由，無
      非主張兩造並無債權債務關係及債權讓與未通知云云，顯
      應係發生在系爭支付命令成立之前，則上訴人以支付命令
      成立前發生之異議原因事實，對執行債權人提起異議之訴
      ，自非適法。
（二）至上訴人主張系爭支付命令並未合法送達一節，縱然屬實
      ，亦為執行名義如未成立，債權人聲請對債務人強制執行
      而侵害債務人之權利，僅係執行債務人得否依強制執行法
      第12條第1項規定聲明異議之問題，與所謂執行名義成立
      後，有消滅或妨礙債權人請求之事由發生之情形有別，上
      訴人自亦無由依該條規定提起異議之訴。
（三）準此，上訴人依強制執行法第14條第2項之規定，請求撤
      銷本院92年度執字第10290號強制執行事件之強制執行程
      序，於法顯有未合，應予駁回。
四、從而，上訴人提起本件訴訟，依其所訴之事實，在法律上顯
    無理由，原審乃不經言詞辯論程序，逕以判決駁回之，核無
    不合，上訴論旨猶執前詞，指摘原判決不當，求予廢棄改判
    ，亦顯無理由，本院爰不經言詞辯論程序，逕以判決駁回其
    上訴。
五、本件為判決基礎之事證已明，兩造其餘主張、陳述及所提證
    據，經審酌後，認均與本件結論無礙，不再一一論列，併予
    敘明。
六、據上論結，本件上訴顯無理由，爰不經言詞辯論，逕依民事
    訴訟法第436之1第3項、第463條、第249條第2項、第78條，
    判決如主文。
中    華    民    國  100    年    2    月    25    日
                  民事第七庭  審判長法  官  陶亞琴
                                    法  官  楊蕙芬
                                    法  官  吳定亞
以上正本係照原本作成。
本件不得上訴。
中    華    民    國  100    年    2    月    25    日
                                    書記官  張婕妤